【裁判字號】    95,聲,4
【裁判日期】    950426
【裁判案由】    聲請保全證據
【裁判全文】
臺北高等行政法院裁定
                                     95年度聲字第4號
聲  請  人  甲○○
相  對  人  考選部
代  表  人  乙○○（部長）
上列當事人間因考試事件，聲請保全證據，本院裁定如下：
    主  文
聲請駁回。
聲請程序費用由聲請人負擔。
    理  由
一、按證據有滅失或礙難使用之虞，或經他造同意，得向法院聲
    請保全；應保全證據之理由應釋明之；釋明事實上之主張者
    ，得用可使法院信其主張為真實之一切證據。但依證據之性
    質不能即時調查者，不在此限；為行政訴訟法第176條準用
    民事訴訟法第368條第1項前段、第370條第1項第4款、第2項
    及第284條所明定。是以證據如無滅失或礙難使用之虞即無
    聲請保全證據之必要，且釋明應保全證據之理由，應提出法
    院所能即時調查之證據，否則法院即不應准其所請。又聲請
    保全證據制度乃係為保全本案訴訟所必要調查之事實有關之
    證據而設者，若與本案訴訟無關者，即無保全之必要，此由
    行政訴訟法第176條準用民事訴訟法第370條第1項第3款規定
    聲請保全證據時應表明依該證據應證之事實即知。再按於爭
    執之公法上法律關係，為防止發生重大之損害或避免急迫之
    危險而有必要時，得聲請為定暫時狀態之處分，復為行政訴
    訟法第298條第2項所規定。
二、本件聲請意旨略以聲請人於民國95年3月15日起訴之訴訟，
    因本案訴訟程序繁雜，何時確定係在不定之天，94年度專門
    職業及技術人員高等考試律師類科試卷，依考試院訂頒之試
    卷試卡保管辦法第4條之規定，在榜試後1年隨時得銷燬之，
    為恐得不到應得之證據，即勝訴等於敗訴之慘境，且有急迫
    性，因此請求保全94年度專門職業及技術人員高等考試律師
    類科全部答題8科8份試卷，並宣告對於前開試卷假處分等語
    。
三、經查本件聲請人係參加94年度專門職業及技術人員高等考試
    律師考試，聲請人請求保全94年度專門職業及技術人員高等
    考試律師類科全部答題8科8份試卷，除於聲請狀陳稱「．．
    ．．本件係侵害合法考試權利之違法濫權之行政處分，有勝
    訴之重大機會，非於其時其他請求保全證據及假處分之宣告
    ，實在無從保護，乃符合權利保護要件之合法聲請。．．．
    ．．」等語外，對於該證據有滅失或礙難使用之虞之事實，
    並未能有所釋明，自無從認定上開證據資料有滅失或礙難使
    用之虞，聲請人之聲請自有未合。至聲請人請求對上開試卷
    宣告假處分部分，經查本件聲請人就如不為本件假處分，其
    得請求閱覽及複印試卷之權利，將有何具體之事實致現狀變
    更而有不能實現或甚難實現之虞等原因，並未能提出可供即
    時調查之證據供核；且其援引行政訴訟法第298條第2項規定
    （定暫時狀態假處分）為聲請，然亦未就如不定暫時狀態之
    假處分，將有何『重大之損害』或『急迫之危險』而有『必
    要性』等法定要件予以釋明，是聲請人聲請本件假處分，於
    法未合。從而本件聲請人聲請保全證據及定暫時狀態之假處
    分，未經即時釋明請求保全之證據有無滅失或礙難使用之虞
    之情形，亦未就如不定暫時狀態之假處分，將有何重大之損
    害或急迫之危險而有必要性等法定要件加以釋明，揆諸首揭
    法條規定及說明，聲請人之聲請為無理由，應予駁回。另聲
    請保全證據及定暫時狀態假處分事件並非確定實體上權利之
    訴訟程序，聲請人所指本案訴訟原處分違誤等實體事項，原
    非本件程序所應審究，併予敘明。
四、依行政訴訟法第104條、民事訴訟法95條、第78條，裁定如
    主文。
中    華    民    國    95    年     4    月   26     日
                  第四庭審判長法    官  鄭忠仁
                              法    官  畢乃俊
                              法    官  林育如
上為正本係照原本作成。
如不服本裁定，應於送達後10日內向本院提出抗告狀（須按他造
人數附繕本）。
中    華    民    國    95    年     4    月   26     日
                              書 記 官  林惠堉


司法院資訊處製作；財團法人民間司法改革基金會備份。
